【裁判字號】    99,上易,1251
【裁判日期】    991222
【裁判案由】    妨害自由等
【裁判全文】
臺灣高等法院高雄分院刑事判決        99年度上易字第1251號
上  訴  人
即  被  告  紀恭杉
上列上訴人因妨害自由等案件，不服臺灣高雄地方法院99年度易
字第2060號中華民國99年11月11日第一審判決（起訴案號：臺灣
高雄地方法院檢察署99年度偵續字第185 號），提起上訴，本院
判決如下：
     主  文
上訴駁回。
     理  由
一、按不服地方法院之第一審判決而上訴者，應向管轄第二審之
    高等法院為之。上訴書狀應敘述具體理由。上訴書狀未敘述
    上訴理由者，應於上訴期間屆滿後20日內補提理由書於原審
    法院，逾期未補提者，原審法院應定期間先命補正。第二審
    法院認為上訴書狀未敘述理由或 上訴有第362條前段之情形
    者，應以判決駁回之。但其情形可以補正而未經原審法院命
    其補正者，審判長應定期間先命補正。刑事訴訟法第361 條
    、第367 條，分別定有明文。所謂不服第一審判決之具體理
    由，必係依據卷內既有訴訟資料或提出新事證，指摘或表明
    第一審判決有何採證、認事、用法或量刑等足以影響判決本
    旨之不當或違法，而構成應予撤銷之具體事由，始克當之（
    例如：依憑證據法則具體指出所採證據何以不具證據能力，
    或依憑卷證資料，明確指出所為證據證明力之判斷如何違背
    經驗、論理法則）；倘僅泛言原判決認定事實錯誤、違背法
    令、量刑失之過重或輕縱，而未依上揭意旨指出具體事由，
    或形式上雖已指出具體事由，然該事由縱使屬實，亦不足以
    認為原判決有何不當或違法者（例如：對不具有調查必要性
    之證據，法院未依聲請調查亦未說明理由，或援用證據不當
    ，但除去該證據仍應為同一事實之認定），皆難謂係具體理
    由，俾與第二審上訴制度旨在請求第二審法院撤銷、變更第
    一審不當或違法之判決，以實現個案救濟之立法目的相契合
    ，並節制濫行上訴（最高法院97年度台上字第892 號判決意
    旨參照）。是以上訴人之上訴書狀或補提之上訴理由書，雖
    有敘述上訴理由，惟並未具體敘述第一審判決有上述違法、
    不當情形，即與未敘述具體理由無異，其所為上訴，即不符
    合上訴之法定要件。
二、本件上訴人即被告紀恭杉因犯強制罪，經原審判處拘役50日
    ，如易科罰金，以新臺幣（下同）1 千元折算1 日；又犯恐
    嚇危害安全罪，處拘役50日，如易科罰金，以1 千元折算1
    日。應執行拘役90日，如易科罰金，以1 千元折算1 日。被
    告不服，提起上訴，略以：被告身為社區大樓主任委員，
    原應以和平方式或循法律途徑處理住戶積欠管理費之糾紛，
    然被告卻因上開事由，即在公眾得出入場所，以有損人格之
    言語辱罵告訴人，所為實有不該，惟查被告本於社區大樓主
    委之職責，並係出於為社區之利益等犯罪之動機、目的、手
    段等一切情狀，因一時失慮而為本案犯行，犯後亦坦承，態
    度良好，並多次願意和解，僅因經濟情況不佳，無法給付告
    訴人之和解金（8 萬），至今尚未達成和解。原審判處拘役
    各50日，合併執行計90日，如易科罰金計9 萬元，已超出和
    解金額，原審認事用法實有可議。縱認被告所犯恐嚇、強
    制等罪，由行為過程論斷，告訴人實未心生畏怖，由其報警
    行為之心態可知，懇請迅予依法將原判決撤銷，另為更合理
    之判決云云。
三、查上訴人即被告紀恭杉係高雄市○○區○○路814 巷內「世
    貿麗晶大樓」管理委員會之主任委員，因大樓住戶許惠幸積
    欠大樓49個月之管理費未繳而心生不滿，於98年1 月11日15
    時30分許，見許惠幸之公公即告訴人劉來與友人劉連財至許
    惠幸住處代為處理室內水管不通問題完竣，正欲駕車離去，
    竟基於妨害人行使權利之犯意，以拒絕將車道柵欄開啟之強
    暴方法，阻攔告訴人劉來駕車通行之權利，要求告訴人劉來
    繳清管理費，始得離去。復基於恐嚇之犯意，向告訴人劉來
    恫稱：「今天非把管理費交出來不可，否則不讓你走，你不
    認識我嗎？我在東港有三位兄弟很熟，你去打聽看看，我要
    叫他們到你們家中去亂，讓你們全家過得不安寧」等語，以
    加危害於告訴人劉來及其家人生命、身體安全之事恐嚇告訴
    人劉來，致告訴人劉來心生畏懼等情，業據其於原審審理中
    坦承不諱（見原審卷二第16頁) ，並經證人即告訴人劉來、
    證人劉連財、員警張聖佳於偵查中之證述情節屬實（見偵卷
    第19、20頁）；是原判決審酌被告之自白，核與告訴人及證
    人劉連財等人證述之情節相符；而認定被告紀恭杉有上開強
    制、恐嚇等犯行，業已詳敘其所憑之依據、認定理由及法律
    見解；從形式上觀察，原判決並無認定事實錯誤、違背法令
    、判決適用法則不當之情形。被告上訴意旨以其恐嚇行為，
    並未使告訴人心生畏怖云云，顯係對原審已詳為論斷之事項
    ，自為有利之主張，自非可取，尚難認屬已提出具體之上訴
    理由。
四、又關於刑之量定，係實體法上賦予法院得為自由裁量之事項
    ，倘其未有逾越法律所規定之範圍，或濫用其權限，即不得
    任意指摘為違法。且在同一犯罪事實與情節，如別無其他加
    重或減輕之原因，下級審量定之刑，亦無過重或失輕之不當
    情形，則上級審法院對下級審法院之職權行使，原則上應予
    尊重（最高法院75年度台上字第7033號判例；85年度台上字
    第2446號判決意旨參考）。
五、查本件原審業已審酌被告身為「世貿麗晶大樓」管理委員會
    之主任委員，理應以和平方式或循法律途徑處理住戶積欠管
    理費之事宜，竟捨此不為，以強暴方式攔阻告訴人駕車通行
    ，並恐嚇告訴人，迄今亦未與告訴人達成和解，所為實屬不
    該，惟念其犯後坦白承認犯行，態度尚可，並考量被告僅係
    基於管理委員會主任委員之職責，要求告訴人繳交管理費，
    動機非惡，並斟酌被告所受教育程度、家庭經濟狀況等一切
    情狀，各量處上開所示刑，並定其應執行刑為拘役90日，及
    諭知易科罰金，以1 千元折算標準1 日。業已斟酌關於刑法
    第57條科刑之一切情狀，在適法範圍內行使裁量權，從輕量
    刑，核無量刑瑕疵或違背法令不當之情形；被告上訴理由仍
    以「合併執行計90日，如易科罰金計9 萬元，已超出和解金
    額，原審認事用法實有可議」云云。亦非可取，且未指摘原
    判決關於適用法律及量刑等項，有何具體違法或不當之處。
六、綜上所述，本院審酌上情，認原審以被告之自白，並業已斟
    酌全辯論意旨及調查證據之結果，對被告予以論罪科刑，於
    判決內已具體說明論科之理由，及其憑以認定之證據，客觀
    上並無何違法或不當之處。被告上訴意旨所陳，經核均並未
    依據卷內既有訴訟資料，具體指出或表明原判決有何採證、
    認事、用法等足以影響判決本旨之不當或違法之理由，僅係
    對原判決已說明論斷之事項，徒憑己意再為爭執，並未具體
    指摘原判決有如何採證、認事、用法等違反經驗法則之不當
    或違法，而足以影響判決本旨，應認未符合具體理由之要件
    ，揆諸前揭說明，其上訴亦不合法律上之程式。
七、爰依刑事訴訟法第367 條前段、第372 條，不經言詞辯論，
    逕為判決如主文。
中    華    民    國    99    年    12    月    22    日
                 刑事第九庭     審判長法  官  莊秋桃
                                      法  官  范惠瑩
                                      法  官  田平安
以上正本與原本無異。
本件不得再上訴。
中    華    民    國    99    年    12    月    22    日
                                  書  記  官  馬蕙梅

司法院資訊處製作；財團法人民間司法改革基金會備份。
